【裁判字號】    97,交聲,330
【裁判日期】    970414
【裁判案由】    違反道路交通管理處罰條例聲明異議
【裁判全文】
臺灣士林地方法院交通事件裁定         97年度交聲字第330號
原處分機關  臺北市交通事件裁決所
異  議  人
即受處分人  甲○○
上列異議人即受處分人因違反道路交通管理處罰條例案件，對於
臺北市交通事件裁決所中華民國97年3 月7 日所為之處分（原處
分案號：北市裁二字第裁22-A00WJD049號）聲明異議，本院裁定
如下：
    主  文
異議駁回。
    理  由
一、按汽車駕駛人駕駛執照業經註銷仍駕駛機器腳踏車者，處新
    臺幣（下同）6,000 元以上12,000元以下罰鍰，道路交通管
    理處罰條例第21條第1 項第4 款定有明文。
二、原處分意旨略以：異議人即受處分人甲○○於民國（下同）
    96年12月3 日晚間11時11分許，持業已註銷之駕駛執照駕駛
    車號CZG-829 號重機車，行經台北市○○○路44號處，遭臺
    北市政府警察局北投分局石牌派出所員警當場攔停舉發「駕
    駛執照業經註銷仍駕駛機器腳踏車」之違規，爰依道路交通
    管理處罰條例第21條第1 項第4 款之規定，裁處罰鍰新台幣
    6,000 元。
三、聲明異議意旨略以：伊於91年10月14日，因騎乘機車未戴安
    全帽遭處罰鍰500 元，嗣因未住在家中，郵政通知書由伊家
    人代收簽章，伊根本不知有此罰單要繳納，亦不知駕駛執照
    遭註銷，致伊於96年12月3 日晚間11時11分，遇臨檢時，始
    被告知駕照已註銷，而遭處罰鍰6,000 元，盼能再給予一次
    機會回復駕駛執照，爰依法聲明異議云云。
四、本院查：
(一)本件異議人對於其在上揭時、地，因持其業經註銷之駕駛執
    照駕駛車號CZG-829 號重機車，遭臺北市政府警察局北投分
    局石牌派出所員警當場攔停並舉發「駕駛執照業經註銷仍駕
    車」之事實，並不爭執，復有裁決書1 紙在卷可稽，應甚明
    確，堪予認定。
(二)異議人雖辯稱其因之前未住在家中，不知家人有收到台北市
    交通事件裁決所之裁決書（原處分案號：北市裁三字第裁22
    -ABX259047號），故不知駕照已遭註銷云云。然查：
 1. 按處理違反交通管理事件，有關文書送達之程序，依行政程
    序法之規定；又送達於應受送達人之住居所、事務所或營業
    所為之。於應送達之處所不獲會晤應受送達人時，得將文書
    付與有辨別事理能力之同居人、受僱人或應送達處所之接收
    郵件人員，再送達不能依前2 條規定為之者，得將文書寄存
    送達地之地方自治或警察機關，並作送達通知書2 份，1 份
    黏貼於應受送達人住居所、事務所營業所或其就業處所門首
    ，另1 份交由鄰居轉交或置於該送達處所信箱或其他適當位
    置，以為送達。前項情形，由郵政機關為送達者，得將文書
    寄存於送達地之郵政機關，違反道路交通管理事件統一裁罰
    標準及處理細則第5 條、行政程序法第72條第1 項、第73條
    第1 項及第74條第1 項、第2 項亦有明文。
 2. 查異議人前於91年10月14日因騎乘機車違反道路交通管理處
    罰條例第31條第6 項「未戴安全帽」規定，經警攔停以第AB
    X 259047號舉發通知單舉發，並經異議人當場簽名收受，即
    已生合法送達之效力，有前揭舉發通知單附卷可證，異議人
    逾期未到案，本件主管機關即原處分機關台北市交通裁決所
    於92年10月14日逕行裁決，裁決書並於92年10月24日以郵寄
    方式寄送異議人位在台北市○○區○○街5 巷116 弄8 號之
    戶籍地，並由異議人蓋章收受，此有蓋有「甲○○」印文之
    台北市交通事件裁決所送達證書掛號回執在卷可參（見附件
    3） ，堪認上開裁決書已於92年10月24日合法送達予異議人
    ，且是本件既已依法送達於異議人之戶籍地，已符合行政程
    序法第72條第1 項、第73條第1 項之規定，其送達程序應屬
    合法，異議人稱未親自收受送達，其所辯難認有據，不足採
    信。
 3. 異議人雖辯稱：伊未收到前開第裁22-ABX259047號裁決書，
    不知駕駛執照遭吊銷，於收受該裁決書之送達回證上所蓋之
    「甲○○」之印文，應係家人所為，家人在收受後未告知異
    議人，是異議人始終不知駕駛執照遭吊銷云云，惟按人民違
    反法律上之義務而受行政罰之行為，法律無特別規定時，雖
    不以出於故意為必要，仍須以過失為其責任條件。但應受行
    政罰之行為，僅需違反禁止規定或作為義務，而不以發生損
    害或危險為其要件者，推定為有過失，於行為人不能舉證證
    明自己無過失時，即應受處罰，此參司法院大法官會議釋字
    第275 號解釋自明。查前開第裁22-ABX259047號裁決書於92
    年10月24日郵寄送達至異議人上揭戶籍址，於收受人簽名蓋
    章欄並蓋有「甲○○」印文等情，有台北市交通事件裁決所
    送達證書掛號回執在卷可參，已如前述，上揭裁決書已合法
    送達予異議人，異議人主張其不知該裁決書，自應舉證證明
    ，惟異議人並未舉證證明，僅以推測之詞稱「應係家人所為
    ，家人在收受後未告知異議人」，資為其不知駕駛執照已遭
    吊銷之抗辯，依前開司法院大法官會議解釋，尚難採信。
 4. 又按94年12月28日修正前道路交通管理處罰條例（即異議人
    行為時之法律）第65條第1 項第3 款規定汽車所有人、駕駛
    人違反道路交通管理，經主管機關裁決後逾15日未向管轄地
    方法院聲明異議，或其聲明異議經法院裁定確定，而不依裁
    決或裁定繳納罰鍰或不繳送汽車牌照、駕駛執照者，依左列
    規定處理之：三、罰鍰不繳者，按其罰鍰數額，易處吊扣汽
    車牌照或駕駛執照1 個月至3 個月；不依期限繳送汽車牌照
    或駕駛執照者，吊銷其汽車牌照或駕駛執照，是本件異議人
    於受合法送達後，既未於92年11月13日前自動繳納罰鍰，原
    處分機關自92年11月14日起易處吊扣駕駛執照1 個月，嗣因
    異議人未於92年11月28日前繳送駕照，從而，原處分機關於
    92年11月29日易處吊銷並逕行註銷駕駛執照，於法自無違誤
    。
五、綜上所述，異議人確有分別於前揭時、地，持業已註銷之駕
    駛執照駕駛車號CZG-829 號重機車之違規事實，從而，原處
    分機關依道路交通管理處罰條例第21條第1 項第4 款之規定
    ，裁處異議人6,000 元，核無違誤，本件異議人之異議為無
    理由，應予駁回。
據上論斷，應依道路交通案件處理辦法第19條，裁定如主文。
中    華    民    國    97    年    4     月    14    日
                  交通法庭法  官  汪梅芬
以上正本證明與原本無異。
如不服本裁定，應於裁定送達後5 日內，向本院提出抗告狀。
                          書記官  張馨尹
中    華    民    國    97    年    4     月    14    日


司法院資訊處製作；財團法人民間司法改革基金會備份。
